臺灣屏東地方法院刑事判決　　　　　　　100年度訴字第900號
公　訴　人　臺灣屏東地方法院檢察署檢察官
被　　　告　莫祥君
上列被告因違反毒品危害防制條例案件，經檢察官提起公訴（10
0 年度毒偵字第1073號），嗣因被告就被訴犯罪事實為有罪之陳
述，並聽取當事人之意見後，本院裁定改由受命法官獨任進行簡
式審判程序並判決如下：
    主  文
莫祥君施用第一級毒品，處有期徒刑柒月，扣案之殘留第一級毒
品海洛因之注射針筒壹支沒收銷燬；又施用第二級毒品，處有期
徒刑肆月。應執行有期徒刑玖月，扣案之殘留第一級毒品海洛因
之注射針筒壹支沒收銷燬。
    事  實
一、莫祥君前於民國91年間因施用毒品案件，經送觀察、勒戒後
    ，認有繼續施用毒品之傾向，經送強制戒治，於93年5 月20
    日戒治期滿釋放出所，由臺灣高雄地方法院檢察署檢察官以
    93年度戒毒偵字第695 號為不起訴處分確定；又於強制戒治
    5 年內因施用毒品案件，經臺灣高雄地方法院判處有期徒刑
    7 月確定，於94年11月28日執行完畢（不構成累犯）。詎其
    猶不知悔改，明知海洛因及甲基安非他命業經公告分別列為
    毒品危害防制條例第2 條第2 項第1 、2 款之第一、二級毒
    品，不得非法施用，竟基於施用第一級毒品海洛因及第二級
    毒品安非他命之各別犯意，先於100 年5 月5 日晚上11時許
    ，在屏東縣枋寮鄉○○路546 號對面之魚塭工寮內，以將海
    洛因加水稀釋後置於針筒後注射體內之方式，施用第一級毒
    品海洛因1 次；於施用海洛因後，旋即以將第二級毒品甲基
    安非他命置於玻璃球上加熱燒烤再吸食所產生煙霧之方式，
    施用第二級毒品甲基安非他命1 次。嗣於100 年5 月6 日下
    午5 時5 分許，在屏東縣枋寮鄉○○村○○街266 號前，因
    形跡可疑為警盤查時查獲，並扣得殘留第一級毒品海洛因注
    射針筒1 支。又徵其同意採尿送驗後，結果檢出嗎啡及甲基
    安非他命陽性反應，始查悉上情。
二、案經屏東縣政府警察局枋寮分局報請臺灣屏東地方法院檢察
    署檢察官偵查起訴。
    理  由
一、本件被告莫祥君所犯係死刑、無期徒刑、最輕本刑為3 年以
    上有期徒刑以外之罪，其於準備程序中就被訴事實為有罪之
    陳述，經法官告知簡式審判程序之旨，並聽取當事人之意見
    後，本院認為適宜由受命法官獨任進行簡式審判程序。
二、上揭事實，業據被告莫祥君於本院審理時坦承不諱，且被告
    為警所採集之尿液檢體，經送請正修科技大學超微量研究科
    技中心以酵素免疫分析法及氣相層析質譜儀法檢驗，結果呈
    甲基安非他命及嗎啡陽性反應，有該科技中心100 年5 月26
    日編號R00-0000-000尿液檢驗報告1 紙在卷足憑；另扣案之
    注射針筒1 支，經屏東縣警察局枋寮分局警員以聯華生技股
    份有限公司毒品簡易快速篩檢試劑檢驗結果，其內殘留液體
    均含有海洛因成分，有該局初步檢驗報告單1 紙在卷可按（
    見警卷第22、27頁），此外，復有上開殘留海洛因之注射針
    筒1 支扣案可資佐證，堪認被告前開自白與事實相符。又按
    毒品危害防制條例於92年7 月9 日修正公布，其中第20條、
    第23條將施用毒品之刑事處遇程序，區分為「初犯」、「5
    年內再犯」、「5 年後再犯」，而依立法理由觀之，僅限於
    「初犯」、「5 年後再犯」，始應先經觀察、勒戒或強制戒
    治程序，倘被告於5 年內已再犯，經依法追訴處罰，縱其第
    3 次（或第3 次以上）再度施用毒品之時間，在初犯經觀察
    、勒戒或強制戒治執行完畢釋放5 年以後，已不合於「5 年
    後再犯」之規定，且因已於「5 年內再犯」，顯見其再犯率
    甚高，原實施觀察、勒戒或強制戒治，已無法收其實效，即
    應依該條例第10條處罰，最高法院95年5 月9 日95年度第7
    次刑事庭會議決議可資參照。查被告前因施用毒品案件，有
    如上開事實欄所示觀察、勒戒、強制戒治執行完畢，且於觀
    察、勒戒、強制戒治執行完畢後5 年內，再犯施用毒品罪受
    科刑判決並執行完畢等情，有臺灣高等法院被告前案紀錄表
    在卷可稽，則被告再犯本件施用毒品罪，依據上開說明，自
    應依法論罪科刑。
三、查海洛因、甲基安非他命分屬毒品危害防制條例第2 條第2
    項第1 款、第2 款所規定之第一級毒品及第二級毒品。是核
    被告前開所為，分別係犯毒品危害防制條例第10條第1 項施
    用第一級毒品及同條第2 項之施用第二級毒品罪。其持有毒
    品復進而施用，持有毒品之低度行為，各為施用毒品之高度
    行為所吸收，均不另論罪。被告所犯上開2 罪，犯意各別，
    行為互殊，應予分論併罰。爰審酌被告施用毒品，足以戕害
    其身心，滋生其他犯罪，惟念其坦承犯行，且施用毒品行為
    於本質上係屬自我戕害行為，反社會性之程度尚屬較低等一
    切情狀，各量處如主文所示之刑，並定應執行刑。至扣案之
    注射針筒1 支，其上均殘留有不可析離之第一級毒品海洛因
    毒品成分，業如前述，均應依毒品危害防制條例第18條第1
    項規定諭知沒收銷燬。
據上論斷，應依刑事訴訟法第273 條之1 第1 項、第299 條第1
項前段，毒品危害防制條例第10條第1 項、第2 項、第18條第1
項前段，刑法第11條、第51條第5款，判決如主文。
本案經檢察官潘國威到庭執行職務。
中    華    民    國   100    年    12    月    20    日
                    刑事第一庭  法  官  涂裕洪
以上正本證明與原本無異。
如不服本判決應於收受判決後10日內向本院提出上訴書狀，並應
敘述具體理由；其未敘述上訴理由者，應於上訴期間屆滿後20日
內向本院補提理由書（均須按他造當事人之人數附繕本）「切勿
逕送上級法院」。
中    華    民    國   100    年    12    月    20    日
                                書記官  卓春成
附錄本判決論罪科刑法條：
毒品危害防制條例第10條第1、2項：
施用第一級毒品者，處6月以上5年以下有期徒刑。
施用第二級毒品者，處 3 年以下有期徒刑。